【裁判字號】    98,台上,5160
【裁判日期】    980910
【裁判案由】    違反毒品危害防制條例
【裁判全文】
最高法院刑事判決            九十八年度台上字第五一六０號
上  訴  人  甲○○
上列上訴人因違反毒品危害防制條例案件，不服台灣高等法院中
華民國九十八年六月三十日第二審判決（九十八年度上訴字第一
八一二號，起訴案號：台灣台北地方法院檢察署九十七年度毒偵
字第二六四六號），提起上訴，本院判決如下：
    主  文
上訴駁回。
    理  由
按刑事訴訟法第三百七十七條規定：上訴於第三審法院，非以判
決違背法令為理由，不得為之。是提起第三審上訴，應以原判決
違背法令為理由，係屬法定要件。且必須依據卷內資料為具體之
指摘，並足據以辨認原判決已具備違背法令之形式，始屬相當。
本件原判決係以依刑事訴訟法第三百五十條、第三百六十一條、
第三百六十二條、第三百六十七條規定，不服地方法院之第一審
判決而上訴者，須提出上訴書狀，並應敘述具體理由，為上訴必
備之程式。所謂不服第一審判決之「具體理由」，必係依據卷內
既有訴訟資料或提出新事證，指摘或表明第一審判決有何採證認
事、用法或量刑等足以影響判決本旨之不當或違法，而構成應予
撤銷之具體事由，始克當之；倘僅泛言原判決認定事實錯誤、違
背法令、量刑失之過重或輕縱，而未指出具體事由，或形式上雖
已指出具體事由，然該事由縱使屬實，亦不足以認為原判決有何
不當或違法者（例如：對不具有調查必要性之證據，法院未依聲
請調查亦未說明理由，或援用證據不當，但除去該證據仍應為同
一事實之認定），皆難謂係具體理由，俾與第二審上訴制度旨在
請求第二審法院撤銷、變更第一審不當或違法之判決，以實現個
案救濟之立法目的相契合，並節制濫行上訴。本件第一審判決認
定上訴人甲○○於民國九十七年七月三十日，在台北縣板橋市○
○路五０巷二一弄五號三樓，同時施用第一級毒品海洛因（下稱
海洛因）及第二級毒品甲基安非他命（下稱甲基安非他命）一次
。嗣於翌日（三十一日）凌晨一時十分許，在台北市○○區○○
路一四八號前為警查獲，並當場扣得海洛因八包及甲基安非他命
一包等情，因而依想像競合之規定，從一重論處上訴人施用第一
級毒品罪刑（累犯，處有期徒刑一年一月）。上訴人不服，提起
第二審上訴，其理由雖謂施用毒品於本質上應屬集合犯或接續犯
，上訴人所犯施用毒品案件，除本件外，另有台灣板橋地方法院
九十八年度訴緝字第八二號，二案分別判刑，實有不妥，請撤銷
第一審判決，二案合併重新審理。然上訴人所犯另案之施用毒品
時間既與本件不同，並先後為警查獲，應無接續犯可言。其上訴
理由顯非依卷內資料主張，亦未就原判決認事、用法如何不當？
量刑有何瑕疵？為具體指摘，依上開說明，堪認其上訴未附具體
理由。因認上訴人上訴為不合法律上之程式，應予駁回，且不經
言詞辯論為之。從形式上觀察，原判決並無違背法令情形。又原
判決理由就多次施用毒品犯罪，何以無論以集合犯餘地，已詳予
說明其理由。上訴意旨仍執陳詞主張行為人侵害同一法益多次行
為，若時空上具有密接性，因各行為之獨立性極為薄弱，雖有複
次行為，依社會通念仍僅評價為一罪；且立法者本預定施用毒品
者因成癮而有反覆施用毒品之性質，就多次施用毒品行為，依社
會觀念應認係接續犯之包括一罪。本件上訴人係於九十七年所犯
，然上訴人另於同年六月二十四日為警查獲施用毒品犯行，並經
法院判處徒刑，二者時間密接，自應論以接續犯一罪，原審就本
件再行論罪，顯有違誤云云，乃係對法令之顯然誤解，上訴人既
未依憑卷證資料，就原判決如何違背法令為具體指摘，依上開說
明，其上訴違背法律上程式，應予駁回。至上訴人想像競合所犯
施用第二級毒品罪部分，原審依刑法毒品危害防制條例第十條第
二項論處，核屬刑事訴訟法第三百七十六條第一款所列不得上訴
於第三審法院之案件。而本件上訴人想像競合所犯施用第一級毒
品罪部分之上訴既不合法，此部分之上訴，顯非法之所許，應併
予駁回。
據上論結，應依刑事訴訟法第三百九十五條前段，判決如主文。
中    華    民    國  九十八  年    九    月    十    日
                      最高法院刑事第十二庭
                          審判長法官  黃  一  鑫
                                法官  張  春  福
                                法官  林  勤  純
                                法官  李  錦  樑
                                法官  陳  國  文
      本件正本證明與原本無異
                                      書  記  官
中    華    民    國  九十八  年    九    月   十六   日
                                                      Ｅ


司法院資訊處製作；財團法人民間司法改革基金會備份。
